臺灣高等法院民事判決　　　　　　　　100年度建再易字第3號
再　審原告　李寒菁
訴訟代理人　張麗真律師
再　審被告　廖玫媛
上列當事人間給付工程款事件，再審原告對於中華民國100年4月
6日本院99 年度建上更(一)字第29號確定判決提起再審，本院判決
如下：
    主      文
再審之訴駁回。
再審訴訟費用由再審原告負擔。
    事實及理由
一、本件再審理由略以：伊於民國（下同）94 年4月17日承攬再
    審被告所有坐落臺北縣淡水鎮○○○路○段81-1號19 樓之房
    屋（下稱系爭房屋）裝潢工程（下稱系爭工程），再審被告
    授權其父母廖修楠、廖黃淑琴代理簽訂工程承包委託合約書
    （下稱系爭契約），約定總價為新臺幣（下同）800 萬元，
    並按工程進度分4期支付。再審被告依約支付第1、2 期工程
    款項各160萬、240萬元後，拒不給付第3期工程款，伊遂於9
    6年3月23 日委請律師發函催告再審被告給付第3期工程款。
    詎料再審被告於收受上開律師函後，竟藉詞係可歸責於伊之
    事由未於相當期限內完工，拒付上開款項，並於96年4月2日
    委託律師發函終止系爭契約。惟系爭契約並無完工期限之約
    定，依最高法院17年上字第1118號判例意旨所示，系爭契約
    無完工日期即無交付日期，再審被告須催告交付，若伊經催
    告仍未為交付，始負系爭契約第5條第4項之違約責任，然本
    院99年度建上更(一)字第29號確定判決（下稱系爭確定判決）
    未適用上開判例，即逕認兩造間確有約定應於95年農曆年前
    即95 年1月29日前完工之合意，自有民事訴訟法第496條第1
    項第1 款適用法規顯有錯誤之再審理由。又設若兩造有完工
    日期之合意，依民法第514條第1項規定，再審被告應於知悉
    系爭工程有其所稱之瑕疵時1 年內，對伊主張損害賠償，而
    再審被告於95 年1月初即知悉系爭工程有其所稱之瑕疵，此
    有再審被告於96年4月2日委託律師發函並附上未完工明細可
    稽，再審被告遲至97年6月9日始具狀依系爭契約第5條第4項
    主張違約金抵銷，距知悉瑕疵已逾1 年，伊主張再審被告之
    抵銷因時效已罹於時效，若系爭確定判決斟酌上開律師函，
    則再審被告之抵銷主張即不成立，故系爭確定判決就上開足
    以影響於判決之重要證物漏未斟酌，自有民事訴訟法第 497
    條之再審理由。再者，系爭工程未能完工係肇因於再審被告
    拒絕給付第3 期工程款、更換門鎖且終止系爭契約所致，此
    有證人即再審被告之父母廖修楠、廖黃淑琴之證詞可稽，顯
    不可歸責於伊，倘系爭確定判決斟酌上開證人之證詞，伊即
    無庸負遲延責任，故系爭確定判決有民事訴訟法第497 條之
    再審事由，爰提起再審之訴，求為命(一)廢棄系爭確定判決及
    臺灣臺北地方法院96 年度建字第205號駁回下列第二項之訴
    部分暨訴訟費用之判決。(二)上開廢棄部分，再審被告應給付
    再審原告88萬650元及自96年3月28日起至清償日止按年息百
    分之五計算利息之判決。
二、按民事訴訟法第496條第1項第1 款所謂適用法規顯有錯誤者
    ，係指確定判決所適用之法規，顯然不合於法律規定，或與
    司法院現尚有效及大法官會議之解釋，或本院現尚有效之判
    例顯有違反，或消極的不適用法規，顯然影響裁判者而言，
    並不包括判決理由矛盾、理由不備、取捨證據及認定事實錯
    誤之情形在內（最高法院63 年台上字第880號判例及92年度
    台上字第320 號判決要旨參照）。經查，系爭確定判決係以
    證人廖修楠、廖黃淑琴之證詞及臺灣省建築師公會鑑定報告
    書為據，並有再審原告所自承「上訴人（即再審原告）在94
    年9 月底即已完成油漆工作；如果被上訴人（即再審被告）
    付款，上訴人只要將燈具、家具搬入安裝，在95 年1月農曆
    即可全部完工」等語（見原審卷二第61頁背面），而認兩造
    間固有系爭契約之簽定，但就完工日期部分另以口頭合意應
    於95年農曆年前即95 年1月29日前完工，足見系爭契約就完
    工日期為空白，無法探知當事人之真意，自須另依證人之證
    詞及鑑定報告等文件，探求兩造真意，自無適用最高法院17
    年上字第1118號判例要旨之必要。從而再審原告以此指摘系
    爭確定判決有適用法規顯有錯誤之再審事由，即不足採。
三、次按依民事訴訟法第466 條不得上訴於第三審法院之事件，
    除前條規定外，其經第二審確定之判決，如就足影響於判決
    之重要證物，漏未斟酌，或當事人有正當理由不到場，法院
    為一造辯論判決者，亦得提起再審之訴，民事訴訟法第 497
    條定有明文。所謂就足影響於判決之重要證物漏未斟酌，係
    指足以影響判決基礎之重要證物，雖當事人已在前訴訟程序
    提出，然未經確定判決加以斟酌者而言。或忽視當事人聲明
    之證據而不予調查，或就依聲請或依職權調查之證據未為判
    斷，均不失為漏未斟酌，且以該證物足以動搖原確定判決基
    礎者為限。若於判決理由項下說明無調查之必要，或縱經斟
    酌亦不足影響判決基礎之意見，即與漏未斟酌有間，不得據
    為本條所定之再審理由。經查，系爭確定判決既認兩造有約
    定於95年農曆年前即95 年1月29日前完工之合意，再審原告
    自應於該約定之期限內完工，否則即屬可歸責於再審原告之
    遲延事由。至於兩造就工程款係以約定工程進度為其分期支
    付之條件，於條件成就時，再審被告即負有給付該期工程款
    之義務。足見工程款之給付與工作物之完成間，並無因果關
    係，尚難以再審被告拒絕給付第3 期工程款，即認再審原告
    可不依約定之工程進度完成工作。又查，再審被告就系爭工
    程除得主張再審原告遲延工程之違約金外，另得就系爭工程
    之瑕疵主張瑕疵修補請求權，惟因再審原告應給付之遲延違
    約金高達200餘萬元，經系爭確定判決酌減為100萬元，系爭
    確定判決乃以該100萬元之違約金與再審原告得請求之第3期
    工程款抵銷。換言之，系爭確定判決並無判斷再審原告瑕疵
    請求權之時效等問題之必要，從而，再審原告主張系爭確定
    判決漏未斟酌再審被告於96年4月2日所發之律師函證物，以
    判斷再審原告於95 年1月間即知悉瑕疵之存在，洵無足採。
    況系爭確定判決已於判決理由五項下載明「兩造其餘主張、
    陳述及所提之證據暨攻擊防禦方法，經本院斟酌後，認為均
    不足以影響本判決之結果，無庸再逐一予以論列，併此敘明
    」。是以，系爭確定判決縱斟酌證人廖修楠、廖黃淑琴之證
    詞，亦不足以動搖原確定判決之基礎。從而，再審原告主張
    系爭確定判決漏未斟酌上開證人之證詞及律師函之證物，有
    民事訴訟法第497條之再審事由，亦屬無據。
四、綜上所述，再審原告主張系爭確定判決有民事訴訟法第 496
    條第1項第1款適用法規顯有錯誤及同法第497 條重要證物漏
    未斟酌之再審事由，均不足採。從而，再審原告提起本件再
    審之訴，即為顯無再審理由，爰不經言詞辯論，逕以判決駁
    回之。
五、據上論結，本件再審之訴為無理由，依民事訴訟法第502 條
    第2項、第78條判決如主文。
中    華    民    國   100    年    5     月    11    日
                    民事第三庭
                        審判長法  官  林敬修
                              法  官  張靜女
                              法  官  黃豐澤
正本係照原本作成。
不得上訴。
中    華    民    國   100    年    5     月    11    日
                              書記官  江采廷